臺灣新竹地方法院民事簡易判決
111年度竹北簡字第488號
原      告  新光產物保險股份有限公司

法定代理人  吳昕紘  
訴訟代理人  張廷圭  
被      告  曾雲豪  
上列當事人間請求損害賠償事件，本院於民國111年11月22日辯
論終結，判決如下：
　　主　　　文
原告之訴駁回。
訴訟費用由原告負擔。
　　事實及理由
壹、程序方面：
一、按訴狀送達後，原告不得將原訴變更或追加他訴，但請求之
    基礎事實同一、擴張或減縮應受判決事項之聲明者，不在此
    限，民事訴訟法第255條第1項第2、3款定有明文。查本件原
    告起訴時，其訴之聲明原以：被告應給付原告新臺幣（下同
    ）557,280元，及自起訴狀繕本送達之翌日起至清償日止，
    按年息5%計算之利息（見本院調字卷第2頁）。嗣於民國111
    年8月11日當庭更正其請求金額為108,733元，並更正其聲明
    如訴之聲明欄所示（見本院調字卷第71頁），核原告上開所
    為聲明之變更，均係基於其所承保之汽車因車禍受損之事實
    ，其請求之基礎事實同一，且屬單純減縮應受判決事項之聲
    明，揆之上開規定，並無不合，應予准許。
二、被告經合法通知，未於言詞辯論期日到場，核無民事訴訟法
    第386條各款所列情形，爰依原告之聲請，由其一造辯論而
    為判決。
貳、實體方面：
一、原告主張：
　㈠訴外人詹玉鈴於109年12月19日下午9時45分許，駕駛其所有
    、由原告所承保之車牌號碼000-0000號自用小客車（下稱系
    爭車輛），沿新竹縣○○鄉○○村○○00號旁之產業道路往埔和方
    向行駛，行經上述崁頭50號前時，因同時間由被告所駕駛之
    車牌號碼000-0000號自用小客車（下稱肇事車輛）自系爭車
    輛對向前方駛來，而被告駕駛肇事車輛不慎與系爭車輛左前
    車頭發生碰撞（下稱系爭事故），造成系爭車輛受損，案經
    新竹縣政府警察局新湖分局新豐分駐所受理在案，被告因過
    失致原告所承保之系爭車輛受損，依法自應負損害賠償責任
    。而系爭車輛維修費用總計雖為557,280元（含工資38,012
    元、塗裝20,882元、零件498,386元），然其中零件部分金
    額予以折舊後，尚有49,839元，而上開工資及塗裝費用無折
    舊問題，是系爭車輛因本件事故所受之損害為108,733元。
    又前開維修費用業經原告本於保險責任契約賠付完畢，依保
    險法第53條第1項規定，由原告取得代位求償權，爰依民法
    第184條、第191條之2及第196條規定，行使被保險人對於被
    告之損害賠償請求權，為此提起本件訴訟。
　㈡綜上，爰聲明：
　⒈被告應給付原告108,733元，及自起訴狀繕本送達之翌日起至
    清償日止，按年息5%計算之利息。
　⒉訴訟費用由被告負擔。
二、被告經合法通知，未於言詞辯論期日到場，亦未提出書狀作
    何聲明或陳述。
三、本院之判斷：
　㈠按當事人主張有利於己之事實者，就其事實有舉證之責任，
    但法律別有規定，或依其情形顯失公平者，不在此限，民事
    訴訟法第277條定有明文。而民事訴訟如係由原告主張權利
    者，應先由原告負舉證之責，若原告先不能舉證，以證實自
    己主張之事實為真實，則被告就其抗辯之事實即令不能舉證
    ，或其所舉證據尚有疵累，亦應駁回原告之請求（最高法院
    100年度台上字第415號民事判決意旨參照）。又以侵權行為
    為原因，請求回復原狀或賠償損害者，應就其權利被侵害之
    事實負立證之責；侵權行為所發生之損害賠償請求權，以有
    故意或過失不法侵害他人權利、故意背於善良風俗之方法、
    違反保護他人法律為其成立要件，若其行為並無故意或過失
    、故意背於善良風俗之方法、違反保護他人法律，即無賠償
    之可言；損害賠償之債，以有損害之發生及有責任原因之事
    實，並二者之間，有相當因果關係為成立要件。故主張損害
    賠償之債，如不合於此項成立要件者，即難謂有損害賠償請
    求權存在（最高法院54年台上字第1523號、48年台上字第48
    1號判例參照）。準此，民法侵權行為之成立，必須賠償義
    務人具有故意或過失，不法侵害他人權利，加損害於他人之
    行為存在為前提。本件原告主張被告應對系爭車輛之損害負
    責，自應由原告先舉證證明係被告故意或過失致系爭車輛受
    損。
　㈡經查，本件原告固主張系爭事故發生之經過，為被告駕駛肇
    事車輛不慎與系爭車輛碰撞等情。惟據原告提出道路交通事
    故當事人登記聯單所示，本件事故發生時肇事車輛之當事人
    姓名欄位記載為「肇事逃逸」，有上開登記聯單在卷可憑（
    見本院調字卷第20頁）。復經本院依職權向新竹縣政府警察
    局新湖分局調取本件事故之相關資料，經該局於111年4月28
    日以竹縣湖警交字第1113003887號函檢附道路交通事故當事
    人登記聯單、調查筆錄、道路交通事故調查報告表㈠㈡、肇事
    逃逸追查表、照片黏貼紀錄表、道路交通事故現場圖等件到
    院供參（見本院調字卷第41至59頁），經核閱上開系爭事故
    相關資料之結果，其中關於肇事車輛駕駛之部分亦同為「肇
    事逃逸」之記述。且觀上開肇事逃逸追查表中亦記載：「車
    主（指被告）稱其將車輛（即肇事車輛）借予一名綽號叫做
    「小智」的平頭男子，為其人力派遣公司之同事，平常雙方
    使用通訊軟體LINE聯繫，自車禍事故發生之後便再（按：員
    警誤繕為「在」）也無法聯繫上駕駛人」等語（見本院調字
    卷第52頁），而被告為肇事車輛之車主乙情，經本院依職權
    查詢公路監理系統車號查詢車籍資料確認無誤（見本院竹北
    簡字卷外放證物袋內之資料），是依前揭證據資料，至多僅
    能知悉被告為肇事車輛車主之事實，尚無從確認其即為系爭
    事故發生時肇事車輛之駕駛人，另佐以訴外人詹玉鈴於警詢
    時所為之陳述：「當時對方（即肇事車輛駕駛）有叫駕駛車
    主過來，講一講之後沒有經過我們的同意就徒步離開往埔和
    方向走掉。」等語互核觀之（見本院調字卷第46頁），顯見
    事發當時肇事車輛之車主及駕駛人並非同一人，且被告並非
    肇事車輛駕駛人等事實，洵堪認定。此外，原告復未能提出
    其他事證舉證證明被告即為系爭事故發生當時肇事車輛之駕
    駛人，即無從認定被告為本件侵權行為之行為人，難認被告
    就系爭事故之發生有何故意或過失可言，自不成立侵權行為
    。從而，原告請求被告賠償系爭車輛因系爭事故所受損害，
    尚乏所據，礙難准許。
四、綜上所述，原告依侵權行為及保險代位法律關係，請求被告
    給付108,733元，及自起訴狀繕本送達之翌日起至清償日止
    ，按年息5%計算之利息，為無理由，應予駁回。
五、據上論結，本件原告之訴為無理由，依民事訴訟法第436條
    第2項、第385條第1項前段、第78條，判決如主文。
中　　華　　民　　國　　111 　年　　11　　月　　30　　日
　　　　　　　　　竹北簡易庭　法　  官　蔡欣怡
以上正本係照原本作成。　　　　　　　　　
如對本判決上訴，須於判決送達後20日內向本院提出上訴狀。
如委任律師提起上訴者，應一併繳納上訴審裁判費。
中　　華　　民　　國　　111 　年　　12　　月　　1 　　日
                              書 記 官  吳雅真